【裁判字號】    99,易,141
【裁判日期】    991029
【裁判案由】    偽造文書
【裁判全文】
臺灣花蓮地方法院刑事判決               99年度易字第141號
公  訴  人  臺灣花蓮地方法院檢察署檢察官
被      告  丙○○
上列被告因偽造文書案件，經檢察官提起公訴（98年度偵字第55
48號），本院判決如下：
    主  文
丙○○無罪。
    理  由
一、公訴意旨略以：被告丙○○（原名彭秀玉）於民國98年10月
    1日間，在花蓮縣花蓮市○○街230號處所向告訴人乙○○謊
    稱要替告訴人找工作，而向告訴人騙取其身分證、健保卡之
    影本及簽名後，明知未經告訴人之同意或授權，偽刻乙○○
    之印章1枚，並基於使公務員登載不實之犯意，於98年10月2
    日偽稱告訴人係佑碩文化圖書有限公司（下稱佑碩公司）之
    負責人，填具該公司變更登記申請書及盜蓋乙○○之印文於
    該公司股東同意書上，擅自向經濟部中部辦公室辦理變更告
    訴人為佑碩公司之負責人，使不知情之承辦之公務人員將前
    該不實事項登載於其所掌之公文書上，足生損害於告訴人及
    經濟部對於公司登記資料管理之正確性，因認被告涉犯刑法
    第217條之偽造印章、印文罪嫌及同法第214條之使公務員登
    載不實文書罪嫌等語。
二、按被告以外之人於偵查中向檢察官所為之陳述，除顯有不可
    信之情況者外，得為證據，刑事訴訟法第 159條之1第2項定
    有明文。經查，被告於本院準備程序中對於告訴人即證人乙○○於檢察官偵訊時之證述，主張無證據能力，然告訴人乙○○於偵訊時之證述，係經檢察官依法偵訊後命其具結後之
    證述，並無證據證明有顯不可信之情況存在，依前揭規定，
    認具有證據能力。又本案認定事實所引用本案卷內所有之文
    書證據，檢察官及被告並未主張排除前開書證之證據能力，
    且迄於本院言詞辯論終結前均未表示異議，本院審酌前開書
    證並無刑事訴訟法第159條之4規定顯有不可信之情況與不得
    作為證據之情形，是本案認定事實所引用之文書證據，亦均
    認為有證據能力，合先敘明。
三、按犯罪事實應依證據認定之，無證據不得認定犯罪事實；又
    不能證明被告犯罪者，應諭知無罪之判決，刑事訴訟法第15
    4條第2項、第301條第1項分別定有明文。次按告訴人之告訴
    ，係以使被告受刑事訴追為目的，是其陳述是否與事實相符
    ，仍應調查其他證據以資審認；又認定不利於被告之事實，
    須依積極證據，苟積極證據不足為不利於被告事實之認定時
    ，即應為有利於被告之認定，更不必有何有利之證據；再認
    定犯罪所憑之證據，雖不以直接之證據為限，間接證據亦包
    含在內，然而無論直接證據或間接證據，其為訴訟上之證明
    ，須於通常一般人均不致有所懷疑，而得確信其為真實之程
    度者，始得據為有罪之認定，倘其證明尚未達於此一程度，
    而有合理之懷疑存在時，事實審法院復已就其心證上理由予
    以闡述，敘明其無從為有罪之確信，因而為無罪之判決，尚
    不得任意指為違法（最高法院52年臺上字第1300號、30年上
    字第816號、76年臺上字第4986號判例可資參照）。
四、公訴人認為被告涉有上開偽造印章、印文及使公務員登載不
    實文書等罪嫌，無非係以被告之供述、告訴人之指述及經濟
    部中部辦公室98年11月23日函檢附之佑碩公司變更登記申請
    書、公司章程、章程修正條文對照表、公司變更登記表、股
    東同意書等為其主要論據。惟訊據被告堅決否認有何公訴人
    所指之上開犯行，並辯稱：告訴人係伊姊姊的同學，當初係
    因甲○○說要幫忙介紹工作，伊才會找告訴人前往接洽，告
    訴人當時有同意要成為佑碩公司之負責人，並當場將其證件
    交給甲○○去影印，且同意甲○○幫忙刻印章，伊並沒有欺
    騙告訴人等語。
五、經查，告訴人於偵訊及本院訊問時固均證稱：被告要幫伊找
    工作，叫伊拿出身分證、健保卡給她影印，並要伊在一張紙
    上簽名，但伊當時沒有同意被告幫伊刻印章，也沒有同意要
    當公司之負責人等語，然被告係為幫告訴人找工作，而與告
    訴人一起與證人甲○○等人洽談後，告訴人當場同意擔任佑
    碩公司之負責人，而將其身分證、健保卡交給證人甲○○影
    印，並同意證人甲○○自行刻印章使用乙節，業據證人甲○○於本院審理時證稱：「…被告在花蓮不好找工作，要我在
    南部幫她、她哥哥及她的朋友找工作，我有跟被告說因為蔡
    老闆不能當負責人，想要找一個人當公司負責人，且也要去
    南部做檳榔原料的工作。九月底的時候，我跟蔡老闆、黃會
    計師一起到花蓮，…被告、她哥哥及乙○○，還有兩位我不
    認識的人一起到那家餐廳去，…我有詢問要哪一位當負責人
    ，乙○○就拿他的身分證給我和被告，我和被告到餐廳外的
    便利商店影印，乙○○有在身分證影本上簽名，乙○○同意
    我們幫他刻印章，印章我請會計師幫他刻，他也同意我們先
    送件去經濟部，其他文件等他到南部時再用，…」、「（這
    些文件內容是否妳處理的嗎？《提示佑碩公司的變更登記申
    請書》）是會計師製作，我去送件的，乙○○及公司的章是
    我蓋的」、「（乙○○的簽名是何人簽的？《提示股東同意
    書》）簽名是我幫他簽的，我有問他，他說我可以幫他簽，
    我是照乙○○在白紙上寫的字照描的，這些事情我們當時都
    有當面說」等語（見本院卷第107頁、第108頁）及證人丁○○即被告之哥哥於本院審理時證稱：「（你有看到甲○○和
    被告向乙○○拿他的身分證出去影印嗎？）有，乙○○親手
    交給甲○○」、「（你有聽到乙○○跟甲○○說授權給她去
    刻印章嗎？）有，乙○○親口說的」、（你當時有答應要去
    南部工作，甲○○有無跟你要身分證影本及印章？）沒有」
    、「（當時還有誰答應要去南部工作？）我和乙○○」等語
    （見本院卷第113頁至第115頁）明確，且參以當時證人丁○○亦同意要去南部工作，何以證人甲○○並未要求其提供身
    分證、健保卡等資料，而僅要求告訴人提供上開資料，可見
    告訴人當時確有同意擔任佑碩公司之負責人無誤，況被告於
    偵訊時辯稱：「我有告訴他證件先借給我，公司要先過戶到
    他名下，等我找到人，再把他過戶過來，我都沒有給他好處
    」等語，告訴人亦表示被告所述屬實等語（見99年度他字第
    686號卷第 11頁）足證，告訴人辯稱均不知情云云，前後即
    有矛盾，自難僅憑告訴人之片面之詞，遽認被告涉有前開犯
    行。                              +
六、末查，縱認告訴人並未同意擔任佑碩公司之負責人，然取得
    告訴人身分證、健保卡影本、簽名及盜刻告訴人印章，進而
    向經濟部中部辦公室辦理佑碩公司變更負責人登記等行為，
    均係證人甲○○個人所為等情，業據證人甲○○於本院證稱
    無誤，而被告當時僅係與告訴人到場與證人甲○○洽談工作
    事宜而已，公訴人並未提出任何證據證明被告與證人甲○○
    就上開犯行間，有何犯意之聯絡或行為之分擔，是公訴人認
    被告涉犯上開罪嫌，容有誤會。
七、綜上所述，被告否認有公訴人所指上開犯行之辯解，業經證
    人甲○○、丁○○於本院審理時證稱無誤，應堪採信，而公
    訴人提出證明被告涉犯上開犯行之證據，在訴訟上之證明尚
    未達到於通常一般之人均不致有所懷疑為真實之程度，無從
    使本院對於被告所涉之犯罪得有罪之確信。此外，又無其他
    積極證據足資證明被告有何公訴人所指犯行，故被告之犯罪
    即屬不能證明，揆諸前開法條、判例及說明，依法應諭知被
    告無罪之判決。
據上論斷，應依刑事訴訟法第301條第1項，判決如主文。
本案經檢察官張立中到庭執行職務。
中    華    民    國    99    年    10    月    29    日
                  刑事第三庭    法  官  許乃文
以上正本證明與原本無異。
如不服本判決應於收受送達後10日內向本院提出上訴書狀，並應
敘述具體理由。其未敘述上訴理由者，應於上訴期間屆滿後20日
內向本院補提理由書(均須按他造當事人之人數附繕本)「切勿逕
送上級法院」。告訴人或被害人如對於本判決不服者，應具備理
由請求檢察官上訴，其上訴期間之計算係以檢察官收受判決正本
之日期為準。
中    華    民    國    99    年    10    月    29    日
                                書記官

司法院資訊處製作；財團法人民間司法改革基金會備份。
